【裁判字號】    92,交易,243
【裁判日期】    921217
【裁判案由】    過失傷害
【裁判全文】
臺灣臺北地方法院刑事判決                        九十二年度交易字第二四三號
    公  訴  人  臺灣臺北地方法院檢察署檢察官
    被      告  乙○○
右列被告因過失傷害案件，經檢察官提起公訴（九十二年度偵字第八０一九號），本
院判決如左：
    主    文
乙○○因過失傷害人，處有期徒刑肆月，如易科罰金，以佰元折算壹日。
    事    實
一、乙○○於民國九十一年十二月十四日下午一時五十分許，駕駛車牌號碼ＤＶ－六
    三六八號自用小客車，沿臺北市○○街由西向東方向行駛，行經該路段與興隆路
    四段交岔路口，左轉北向擬通過路口北側東西向行人穿越道、進入興隆路四段之
    際，原應注意汽車行近行人穿越道前，應減速慢行，遇有行人穿越時，無論有無
    交通警察指揮或號誌指示，均應暫停讓行人先行通過，而當時天氣晴、日間自然
    光線、視距良好、市區○○道路乾燥、無缺陷及障礙，行車管制號誌運作正常，
    依其智識、能力又無不能注意之情事，詎乙○○竟疏未注意行人穿越道上有無行
    人通過，貿然左轉北向駛至路口北側東西向行人穿越道、擬進入興隆路四段，適
    有行人甲○○○沿臺北市○○街、興隆路四段交岔路口北側東西向行人穿越道由
    西向東方向穿越興隆路四段，乙○○所駕車輛左前車頭遂撞及行人甲○○○右側
    臀部，甲○○○因而倒地，受有腰椎第三、四節滑脫併腰椎神經壓迫之傷勢。乙
    ○○肇事後，於警員前往現場、醫療院所處理時，不逃避接受裁判而當場向警員
    自首、承認為肇事人而願接受裁判。
二、案經甲○○○訴由臺灣臺北地方法院檢察署檢察官偵查起訴。
    理    由
一、訊據被告乙○○固不否認於右揭時間駕駛車牌號碼ＤＶ－六三六八號自用小客車
    沿臺北市○○街由西向東方向行駛，行經該路段與興隆路四段交岔路口，左轉北
    向擬通過路口北側東西向行人穿越道、進入興隆路四段之際，其所駕車輛左前車
    頭撞及告訴人甲○○○右側臀部，甲○○○因而倒地等情，惟矢口否認因過失傷
    害告訴人，辯稱：當日告訴人並未行走在路口北側之行人穿越道上，且告訴人所
    受傷勢是否均因車禍所致有疑問云云。
二、經查：
（一）被告於九十一年十二月十四日下午一時五十分許，駕駛車牌號碼ＤＶ－六三六
      八號自用小客車，沿臺北市○○街由西向東方向行駛，行經該路段與興隆路四
      段交岔路口，左轉北向擬通過路口北側東西向行人穿越道、進入興隆路四段之
      際，疏未注意行人穿越道上有無行人通過，貿然左轉北向駛至路口北側東西向
      行人穿越道、擬進入興隆路四段，適告訴人沿臺北市○○街、興隆路四段交岔
      路口北側東西向行人穿越道由西向東方向穿越興隆路四段，被告所駕車輛左前
      車頭遂撞及告訴人，告訴人因而倒地，受有腰椎第三、四節滑脫併腰椎神經壓
      迫等傷勢之事實，業據告訴人於警、偵訊中指訴歷歷，核與臺北市政府警察局
      文山第一分局道路交通事故調查報告表、談話紀錄表、補充資料表、現場照片
      、車輛照片、診斷證明書所載相符，除告訴人是否行走在行人穿越道上、告訴
      人之傷勢是否均因車禍所致外，並經被告坦認不諱；而當時天氣晴、日間自然
      光線、視距良好、市區○○道路乾燥、無缺陷及障礙，行車管制號誌運作正常
      ，依被告之智識、能力又無不能注意之情事，亦據臺北市政府警察局文山第一
      分局交通分隊據報處理之員警觀察、記載明確，有道路交通事故調查報告表附
      卷可稽。
（二）被告雖否認因過失傷害告訴人，辯稱當日告訴人並未行走在路口北側之行人穿
      越道上，且告訴人所受傷勢是否均因車禍所致有疑問云云，然：
    １告訴人於本件事故發生前四個月內並無任何骨科、外科就診紀錄，告訴人自九
      十年八月起至本件事故發生前即九十一年十一月間止長達一年四月之期間，亦
      無任何神經外科就診記錄，但自本件事故發生後即九十一年十二月間起至九十
      二年八月三十一日止，則每月均有至少一次至五次之神經外科就醫記錄，此經
      本院職權查證屬實，有中央健康保險局健保醫字第０九二００三六七七三號覆
      函暨保險對象門診就醫記錄明細表附卷可稽，而告訴人所受之腰椎滑脫併腰椎
      神經壓迫為嚴重傷害，需長期門診追蹤藥物及復健治療，並據本院職權函請告
      訴人就醫之臺北市立萬芳醫院（以下簡稱萬芳醫院）鑑別詳明，有萬芳醫院萬
      院醫字第九二一五五三號覆函在卷可考，參諸告訴人係遭被告所駕車輛直接撞
      擊後倒地，此經被告自承無訛，前已述及，且事故後告訴人倒坐地面相當時間
      無法起身，此觀員警據報到場後拍攝之現場照片中告訴人仍倒坐車前一節即明
      ，再以告訴人腰椎傷勢疼痛之嚴重程度，如告訴人原即有此等傷勢，應無可能
      步行穿越道路而使被告猝不及防，以致發生碰撞，是告訴人之腰椎第三、四節
      滑脫併腰椎神經壓迫傷勢要因本件事故所致，告訴人前未有此等嚴重傷勢，已
      堪認定。
    ２當日被告所駕車輛左前車頭撞及告訴人右側臀部之際，告訴人係依號誌指示沿
      臺北市○○街、興隆路四段交岔路口北側東西向行人穿越道由西向東方向穿越
      興隆路四段，迭經告訴人於警、偵訊中指訴纂詳，核與臺北市政府警察局文山
      第一分局道路交通事故調查報告表、談話紀錄表、補充資料表、現場照片所載
      一致，前已述及，斯時事故甫發生未久，告訴人對於車禍發生經過記憶應甚為
      清晰、正確，所述事故情節亦顯未經刪改、潤飾，參諸告訴人所受傷勢嚴重，
      前已敘明，顯見撞擊力道非輕，且事故後告訴人倒坐在被告所駕車輛車頭前方
      略偏左側、倒地位置緊鄰路口北側東西向行人穿越道之北側邊緣、距離行人穿
      越道約僅一步之距離，而被告所駕車輛僅左前車頭略超出行人穿越道，車身其
      餘部分均尚在行人穿越道上或路口內、並未越過行人穿越道，興隆路四段道路
      中央復設有交通分隔島，此觀現場照片、道路交通事故調查報告表所示甚明，
      告訴人既已依號誌指示沿路口行人穿越道穿越道路，實無故意偏離行人穿越道
      、行至道路中央交通分隔島處，再緊鄰行人穿越道穿越道路之理，是事故地點
      應在行人穿越道上，亦足認定。
（三）按汽車行近行人穿越道前，應減速慢行，遇有行人穿越時，無論有無交通警察
      指揮或號誌指示，均應暫停讓行人先行通過，道路交通安全規則第一百零三條
      定有明文。本件被告於九十一年十二月十四日下午一時五十分許，駕駛車牌號
      碼ＤＶ－六三六八號自用小客車，沿臺北市○○街由西向東方向行駛，行經該
      路段與興隆路四段交岔路口，左轉北向擬通過路口北側東西向行人穿越道、進
      入興隆路四段之際，當時天氣晴、日間自然光線、視距良好、市區○○道路乾
      燥、無缺陷及障礙，行車管制號誌運作正常，依其智識、能力又無不能注意之
      情事，業如前述，詎被告竟疏未注意行人穿越道上有無行人通過，貿然左轉北
      向駛至路口北側東西向行人穿越道、擬進入興隆路四段，適告訴人沿臺北市○
      ○街、興隆路四段交岔路口北側東西向行人穿越道由西向東方向穿越興隆路四
      段，被告所駕車輛左前車頭遂撞及告訴人右側臀部，告訴人因而倒地，受有腰
      椎第三、四節滑脫併腰椎神經壓迫之傷勢，被告有行近行人穿越道疏未注意有
      無行人通過、未暫停讓行人先行通過之過失甚明，且其過失行為與告訴人之傷
      勢間，有相當因果關係。
（四）綜上所述，本件事證已臻明確，被告所辯顯係卸責、避就之詞，咸無可採，其
      犯行已堪認定，應依法論科。
三、核被告所為，係犯刑法第二百八十四條第一項前段因過失傷害人罪。被告行經行
    人穿越道不依規定讓行人優先通行，因而致人受傷，前皆論及，應依道路交通管
    理處罰條例第八十六條第一項之規定，加重其刑。又被告肇事後，於警員前往現
    場及醫療院所處理時，不逃避接受裁判而當場向警員自首、承認為肇事人而願接
    受裁判，此經本院職權查證屬實，有臺北市政府警察局文山第一分局交通分隊自
    首調查報告表可參，被告對於有權偵查犯罪之機關尚不知犯罪事實及犯罪人之前
    自首而願接受裁判，應依刑法第六十二條前段之規定減輕其刑，並依刑法第七十
    一條第一項之規定先加後減之。爰審酌被告並無前科、素行良好，有臺灣高等法
    院被告全國前案紀錄表可佐，因一時貪便求快、疏未讓行人穿越道上之行人優先
    通行因而肇事至告訴人受傷，疏失情節嚴重，犯罪旋自首接受裁判，但事後否認
    犯行、未見悔意反省，告訴人所受傷勢非輕，被告竟自事故發生迄今已約一年猶
    未賠償告訴人所受損害等一切情狀，量處如主文所示之刑，並諭知如易科罰金之
    折算標準，以資懲儆。
據上論斷，應依刑事訴訟法第二百九十九條第一項前段，刑法第二百八十四條第一項
前段、第六十二條前段、第七十一條第一項、第四十一條第一項前段，道路交通管理
處罰條例第八十六條第一項，罰金罰鍰提高標準條例第一條前段、第二條，判決如主
文。
本案經檢察官越方如到庭執行職務。
中      華      民      國    九十二    年     十二     月     十七     日
                              臺灣臺北地方法院交通法庭
                                  審判長法  官  陳  博  文
                                        法  官  鄧  德  倩
                                        法  官  洪  文  慧
右正本證明與原本無異。
如不服本判決，應於判決送達後十日內向本院提出上訴狀（應抄附繕本）。告訴人或
被害人如對於本判決不服者，應具備理由請求檢察官上訴，其上訴期間之計算係以檢
察官收受判決正本之日期為準。
                                        書記官  江  虹  儀
中      華      民      國    九十二    年     十二     月     十七     日


司法院資訊處製作；財團法人民間司法改革基金會備份。
